【裁判字號】    99,上訴,2597
【裁判日期】    990908
【裁判案由】    毒品危害防制條例等
【裁判全文】
臺灣高等法院刑事判決                99年度上訴字第2597號
上  訴  人
即  被  告  甲○○
選任辯護人  林曜辰律師
上列上訴人即被告因違反毒品危害防制條例等案件，不服臺灣士
林地方法院九十九年度訴字第四六號，中華民國九十九年四月三
十日第一審判決（起訴案號：臺灣士林地方法院檢察署九十八年
度偵字第一三七五０號、第一五七九九號），提起上訴，本院判
決如下：
    主  文
原判決撤銷。
甲○○製造第二級毒品，未遂，累犯，處有期徒刑參年拾月，扣
案附表一編號一所示含第二級毒品甲基安非他命成份之淡黃色液
體（驗餘重拾玖點捌壹公克）、附表一編號三所示含第二級毒品
甲基安非他命成份之褐色液體（驗餘重壹點壹玖公克）均沒收銷
燬之、附表一編號二、四至十所示之物均沒收；又所犯如附表二
編號一至三所示之販賣第二級毒品罪，共參罪，均累犯，各處如
附表二編號一至三所示之主刑及從刑；又明知為禁藥而轉讓，累
犯，處有期徒刑陸月，未扣案搭配門號0000000000號
行動電話壹支（不含ＳＩＭ卡壹張）沒收。應執行有期徒刑拾年
，扣案附表一編號一所示含第二級毒品甲基安非他命成份之淡黃
色液體（驗餘重拾玖點捌壹公克）、附表一編號三所示含第二級
毒品甲基安非他命成份之褐色液體（驗餘重壹點壹玖公克）均沒
收銷燬之、附表一編號二、四至十所示之物均沒收、未扣案搭配
門號0000000000號行動電話壹支（不含ＳＩＭ卡壹張
）沒收，如全部或一部不能沒收時，追徵其價額或以其財產抵償
之、未扣案販賣第二級毒品所得財物新臺幣伍仟伍百元沒收，如
全部或一部不能沒收時，以其財產抵償之、未扣案販賣第二級毒
品所得財物即不明型號行動電話壹支沒收，如全部或一部不能沒
收時，追徵其價額或以其財產抵償之。
    事  實
一、甲○○（綽號「金輝」）前後曾（一）因施用第二級毒品案
    件，經臺灣士林地方法院以九十五年度湖簡字第一四七號刑
    事簡易判決處有期徒刑五月，如易科罰金以銀元三百元折算
    一日、因竊盜案件，經臺灣士林地方法院以九十六年度士簡
    字第七六號刑事簡易判決處有期徒刑三月，如易科罰金以銀
    元三百元折算一日，上開二案再由臺灣士林地方法院以九十
    六年度聲減字第三四七號裁定，各減其宣告刑二分之一後，
    定其應執行有期徒刑三月又十五日，如易科罰金以銀元三百
    元折算一日；（二）因施用第二級毒品案件，經臺灣士林地
    方法院以九十六年度易字第一二四七號判決處有期徒刑七月
    ，上開（一）、（二）之有期徒刑三月又十五日、有期徒刑
    七月接續執行，而自九十六年六月十一日起算其刑期，迄九
    十七年四月十八日因縮刑期滿在監執行完畢。
二、甲○○明知甲基安非他命係屬毒品危害防制條例第二條第二
    項第二款規定之第二級毒品，禁止持有、製造，為圖私利，
    竟基於製造第二級毒品甲基安非他命之犯意，先於九十七年
    底至九十八年初之某日時，利用不詳管道習得製造第二級毒
    品甲基安非他命之方式，並自網路上下載如附表一編號五所
    示之製毒教戰手冊，復購買製造第二級毒品甲基安非他命所
    需包括含麻黃之感冒藥丸，及附表一編號六至十所示之漏
    斗、過濾網、丙酮、石綿蕊網、插電加熱器等原料與設備後
    ，即在甲○○位於臺北縣淡水鎮○○路○段五三七號十四樓
    之二租屋處，先以感冒藥提煉製造甲基安非他命之先驅原料
    即第四級毒品假麻黃，再以「紅磷法」進行第二級毒品甲
    基安非他命之製毒程式（即先以紅磷加碘，產生氫碘酸，再
    加入從感冒藥丸中提煉之假麻黃，加入蒸餾水以一百二十
    度高溫燒煮，再加入二甲苯、氫氧化鈉後攪拌，將萃取物加
    入鹽酸加熱，呈現結晶狀麻黃，再加入丙酮烘乾，製成麻
    黃素，再加入紅磷與碘，置入過濾裝置內攪拌，再加入乙醚
    及甲苯加熱，待水分蒸發後，始純化製成甲基安非他命結晶
    成品），惟甲○○雖已著手反覆製造第二級毒品甲基安非他
    命之圖均未成功，迄九十八年九月二十四日為警查獲前為止
    ，僅達製成如附表一編號一、二所示含第二級毒品甲基安非
    他命成分之以玻璃杯一個及塑膠袋包裝之淡黃色液體（原毛
    重二十四．八七公克，驗餘重十九．八一公克）、附表一編
    號三、四所示含第二級毒品甲基安非他命成份之以玻璃杯一
    個及塑膠袋包裝之褐色液體（原毛重四．七公克，驗餘重一
    ．一九公克），尚未純化結晶完成之階段而未遂。
三、甲○○明知甲基安非他命為毒品危害防制條例第二條第二項
    第二款所列之第二級毒品，不得販賣、持有，竟意圖營利，
    基於販賣第二級毒品甲基安非他命以資牟利之犯意，以其所
    有搭配門號0000000000號行動電話一支（ＳＩＭ
    卡一張非甲○○所有）作為販賣第二級毒品甲基安非他命之
    聯絡工具，先後於下列之時間、地點，各別販賣第二級毒品
    甲基安非他命予林朝輝、蔡金龍：
（一）甲○○於九十八年五月二十二日晚間十八時十四分許，使
      用上開門號0000000000號行動電話與林朝輝所
      使用之門號0000000000號行動電話聯繫後，約
      於附表二編號一所示之時間、地點，以附表二編號一所示
      之新臺幣（下同）三千元之價格，販賣第二級毒品甲基安
      非他命一公克予林朝輝施用。
（二）甲○○於九十八年五月二十五日上午九時二十二分許，使
      用上開門號0000000000號行動電話與蔡金龍所
      使用之門號0000000000號行動電話聯繫後，約
      於附表二編號二所示之時間、地點，販賣第二級毒品甲基
      安非他命一．二公克予蔡金龍，因而取得附表二編號二所
      示蔡金龍所有不詳型號之行動電話一支（市值約一萬餘元
      ，約定折舊價五千元），甲○○嗣旋將販賣毒品所得即前
      揭不詳型號之行動電話以五千元轉賣得利。
（三）甲○○於九十八年五月二十七日下午十七時三十四分許、
      十八時二十六分許，使用上開門號0000000000
      號行動電話與林朝輝所使用之門號0000000000
      號行動電話聯繫後，約於附表二編號三所示之時間、地點
      ，以附表二編號三所示之二千五百元價格，販賣第二級毒
      品甲基安非他命一公克予林朝輝施用。
四、甲○○明知甲基安非他命為毒品危害防制條例第二條第二項
    第二款所列之第二級毒品，且安非他命類藥物業經行政院衛
    生署分別以六十八年七月七日衛署藥字第二二一四三三號、
    六十九年十二月八日以衛署藥字第三０一一二四號公告列為
    不准登記為藥品並禁止使用，復再於七十五年七月十一日以
    衛署藥字第五九七六二九號公告重申禁止使用在案，係藥事
    法第二十二條第一項第一款規定之禁藥，無正當理由不得轉
    讓，竟基於轉讓禁藥之犯意，於九十八年五月二十七日晚間
    十八時四十一分許，使用上開門號0000000000號
    行動電話與李嘉賓所使用門號0000000000號行動
    電話聯繫，相約於當日晚間十八時四十六分許，在臺北縣淡
    水鎮○○○道一帶加油站碰面後，甲○○即無償提供少量約
    ０．二公克（未達淨重十公克以上）甲基安非他命予李嘉賓
    施用。
五、嗣因警方先向臺灣士林地方法院聲請對甲○○所有前揭門號
    0000000000號行動電話進行監聽後，發現甲○○
    有與林朝輝、蔡金龍、李嘉賓於前揭行動電話中談及交付第
    二級毒品甲基安非他命之情事，乃懷疑甲○○販賣第二級毒
    品甲基安非他命，遂報請臺灣士林地方法院檢察署檢察官指
    揮偵辦，並於九十八年九月二十四日晚間十九時許，持臺灣
    士林地方法院搜索票前往甲○○當時臺北縣淡水鎮○○路○
    段五三七號十四樓之二租屋處進行搜索，因而扣得如附表一
    所示之物，及與本案無關之甲○○所持有之第二級毒品甲基
    安非他命一包（含無法析離之包裝袋一個，實稱毛重０．六
    三四公克，淨重０．四０四公克，驗餘淨重０．四０三八公
    克），迨警方將甲○○帶返回警局後，甲○○利用夜間以釘
    書針破壞械具趁隙脫逃，再經警員於九十八年九月三十日晚
    間二十三時許，持臺灣士林地方法院檢察署檢察官拘票，至
    臺北縣淡水鎮○○街○段一０四號三樓拘提甲○○，並於甲
    ○○身上另扣得一包甲○○所持有與本案無關之第二級毒品
    甲基安非他命一包（含無法析離之包裝袋一個，實稱毛重０
    ．六八四公克，淨重０．四五四公克，驗餘淨重０．四五三
    八公克），始偵悉上情。
六、案經臺北縣政府警察局金山分局報請臺灣士林地方法院檢察
    署檢察官偵查後起訴。
    理  由
壹、證據能力部分：
一、按被告之自白，非出於強暴、脅迫、利誘、詐欺、疲勞訊問
    、違法羈押或其他不正之方法，且與事實相符者，得為證據
    ，刑事訴訟法第一百五十六條第一項定有明文。查本件被告
    甲○○於原審及本院準備程序與審理中之自白，被告甲○○
    及其選任辯護人於本院審理中皆表示：對於被告甲○○在警
    詢、偵查、原審及本院中所言，沒有意見，同意作為證據等
    語（詳本院九十九年八月二十五日審判筆錄第十七頁至第十
    八頁），是被告甲○○前揭於原審及本院之自白自得作為證
    據。
二、本案臺北縣政府警察局金山分局對被告甲○○所使用之門號
    0000000000號行動電話依法監聽之監聽譯文部分
    ，有證據能力：
    按「所謂被告以外之人於審判外之陳述，係指被告以外之人
    就其曾經參與或見聞之事實，事後追憶並於審判外為陳述者
    而言。如被告以外之人係被告犯罪之共同正犯、共犯、相對
    人、被害人或其他關係人，而於被告實行犯罪行為時與被告
    為言詞或書面對談，且其對話之本身即係構成被告犯罪行為
    之部分內容者，因非屬其事後就曾經與聞之事實所為之追憶
    ，自與審判外之陳述有間，二者不容混淆。又國家基於犯罪
    偵查之目的，對被告或犯罪嫌疑人進行通訊監察，乃係以監
    控與過濾受監察人通訊內容之方式，蒐集對其有關之紀錄，
    並將該紀錄予以查扣，作為認定犯罪與否之證據，屬於刑事
    訴訟上強制處分之一種，而監聽係通訊保障及監察法（下稱
    通保法）第十三條第一項所定通訊監察方法之一，司法警察
    機關依法定程序執行監聽取得之錄音，係以錄音設備之機械
    作用，真實保存當時通訊之內容，如通訊一方為受監察人，
    司法警察在監聽中蒐集所得之通訊者對話，若其通話本身即
    係被告進行犯罪中構成犯罪事實之部分內容，則依前開說明
    ，自與所謂『審判外之陳述』無涉，應不受傳聞法則之規範
    ，當然具有證據能力。至司法警察依據監聽錄音結果予以翻
    譯而製作之監聽譯文，屬於文書證據之一種，於被告或訴訟
    關係人對其譯文之真實性發生爭執或有所懷疑時，法院固應
    依刑事訴訟法第一百六十五條之一第二項規定，以適當之設
    備，顯示該監聽錄音帶之聲音，以踐行調查證據之程序，俾
    確認該錄音聲音是否為通訊者本人及其內容與監聽譯文之記
    載是否相符；或傳喚該通訊者；或依其他法定程序，為證據
    調查。倘被告或訴訟關係人對該通訊監察譯文之真實性並不
    爭執，即無勘驗辨認其錄音聲音之調查必要性，法院於審判
    期日如已踐行提示監聽譯文供當事人辨認或告以要旨，使其
    表示意見等程序並為辯論者，其所為之訴訟程序即無不合。
    依卷附通訊監察書及附表之記載，檢察官依行為時之通保法
    第五條第一項第十款規定核發通訊監察書，由司法警察執行
    通訊監察，其監聽錄音蒐證程序應屬合法。」（詳最高法院
    九十七年度台上字第五九四０號判決意旨）。查本件對於被
    告甲○○所使用之門號0000000000號行動電話施
    以通訊監察，事前已經臺灣士林地方法院依法核發通訊監察
    書，此有臺灣士林地方法院九十八年五月十二日通訊監察書
    暨電話附表（詳他字第二五三九號卷第十六頁至第十六頁背
    面）在卷可參，程序未見違法情事，又警方依監聽錄音所製
    作之被告甲○○所使用門號0000000000號行動電
    話監聽譯文（詳偵字第一三一五七號影卷第五二頁至第五四
    頁、偵字第一三七五０號卷一第六十頁至第八五頁、第一一
    四頁至第一一五頁、第一二一之一頁至第一二一之三頁、第
    一二八頁至第一二九頁、偵字第一五七九九號卷第八頁、第
    四五頁至第四七頁），被告甲○○及其選任辯護人對該通訊
    監察譯文之真實性並不爭執，且經踐行提示前揭監聽譯文及
    勘驗筆錄供被告甲○○及其選任辯護人辨認並告以要旨，使
    其表示意見等程序並為辯論（詳本院九十九年八月二十五日
    審判筆錄第七頁至第八頁、第九頁），依上開說明，本案卷
    內相關監聽譯文應有證據能力。
三、又按「鑑定之經過及其結果，應命鑑定人以言詞或『書面』
    報告」，刑事訴訟法第二百零六條第一項規定甚明，是鑑定
    人以書面為鑑定報告提出於法院，依刑事訴訟法第一百五十
    九條第一項立法理由及同法第二百零六條第一項規定，具有
    證據能力。而法院或檢察官得囑託醫院、學校或其他相當之
    機關、團體為鑑定，或審查他人之鑑定，並準用第二百零三
    條至第二百零六條之一之規定，刑事訴訟法第二百零八條第
    一項亦定有明文。從而，檢察官對於偵查中之案件，認須實
    施鑑定者，固應就具體個案，選任鑑定人或囑託鑑定機關（
    團體）為之；但對於司法警察機關調查中之案件，或有量大
    或急迫之情形，為因應實務之現實需求，由檢察官針對該類
    案件之性質，如查扣之毒品必須檢驗其成分，認為當然有鑑
    定之必要者，基於檢察一體原則，得由該管檢察長對於轄區
    內之案件，以事前概括選任鑑定人或囑託鑑定機關（團體）
    之方式，俾便轄區內之司法警察官、司法警察對於調查中之
    此類案件，得即時送請事前已選任之鑑定人或囑託之鑑定機
    關（團體）實施鑑定。是以該鑑定人或鑑定機關（團體）亦
    應視同受承辦檢察官所選任或囑託而執行鑑定業務，其等出
    具之書面鑑定報告應屬刑事訴訟法第二百零六條所定之傳聞
    例外，而具有證據能力，有最高法院九十六年度台上字第五
    二九八號判決意旨可參。查本件判決關於扣案如附表一編號
    一、三所示淡黃色液體及褐色液體之鑑定書，係由查獲機關
    及承辦檢察官依轄區檢察署檢察長之概括授權，送請內政部
    警政署刑事警察局實施鑑定，揆諸刑事訴訟法第一百五十九
    條第一項立法理由說明與同法第二百零六條第一項規定，卷
    附內政部警政署刑事警察局九十八年十一月十日刑鑑字第０
    九八０一五四七四二號鑑定書（詳偵字第一三七五０號卷二
    第二五頁），自得作為證據。
四、末按被告以外之人於審判外之言詞或書面陳述，除法律有規
    定者外，不得作為證據，刑事訴訟法第一百五十九條第一項
    定有明文；同法第一百五十九條之五規定被告以外之人，於
    審判外之陳述，雖不符前四條（指第一百五十九條之一至第
    一百五十九條之四）之規定，而經當事人於審判程序同意作
    為證據，法院審酌該言詞陳述或書面陳述作成時之情況，認
    為適當者亦得為證據。而所謂「審酌該陳述作成時之情況，
    認為適當」者，係指依各該審判外供述證據製作當時之過程
    、內容、功能等情況，是否具備合法可信之適當性保障，加
    以綜合判斷而言（詳最高法院九十四年度台上字第三二七七
    號判決意旨、第五八三０號判決意旨）。本判決下列除上述
    其他所引用之各該被告以外之人於審判外之陳述（含書面陳
    述），雖屬傳聞證據，惟當事人即被告甲○○及其選任辯護
    人於本院準備程序、審判期日中均表示同意作為證據而不予
    爭執（詳本院九十九年七月二十八日審判筆錄第十二頁至第
    四二頁），本院審酌結果，認上開證據資料製作時之情況，
    尚無違法不當及證明力明顯過低之瑕疵，亦認為以之作為證
    據應屬適當。揆諸前開規定，爰依刑事訴訟法第一百五十九
    條之五規定，認前揭證據資料均有證據能力。
貳、實體部分：
一、上揭事實欄二、三、四所示製造第二級毒品未遂罪、三次販
    賣第二級毒品及轉讓禁藥之犯行，業據被告甲○○於原審（
    詳訴字第四六號卷第二八頁背面稱：「（問：對檢察官起訴
    之犯罪事實有何意見？）我全部認罪。（問：包括販賣及製
    造未遂部分都認罪？）是的。（問：你究竟是以何方式來製
    作毒品？）我是用紅磷法來製造，這過成藥加碘及紅磷，之
    後會變成氫碘酸，再加入偽麻黃素（即用治療氣喘的感冒藥
    來提煉出來的麻黃素），加入蒸餾水置於反應瓶中以高溫一
    百二十度來加熱二十四小時至三十二小時，取出後再用有機
    淬取法，就是用二甲苯倒在反應出來的藥水，二甲苯浮在上
    面，再加入氫氧化鈉，安非他命的物質會先跑到二甲苯上，
    要一直攪拌，就取上面的二甲苯起來，再用鹽酸氣體打在二
    甲苯裡面就會產生結晶物質出來，再過濾出來，結晶的東西
    就是安非他命。（問：所以冰箱中等待結晶的液體安非他命
    就是用這種方式去提煉的？）那些是反應不好的東西，方式
    大致如上述。放在冰箱是要將水份抽乾，要蒸發到飽和之前
    放入冰箱比較容易結晶。」等語、第四九頁背面至第五二頁
    稱：「（問：你何時開始製造毒品？）九十七年底或九十八
    年初朋友找我作麻黃鹼，沒有作成，一直在練習，是在我之
    前的租屋處淡江大學巧克力花園社區做，還有在水源街二段
    租屋處那邊做過，最後在淡金路租屋處。（問：紅磷法製造
    毒品的程序為何？）就是以紅磷加碘，會產生氫碘酸，加上
    麻黃素（從氣喘藥中提煉出的麻黃素，稱為偽麻黃素），放
    入反應瓶中用一二０度高溫加熱，加熱二十四到三十小時，
    再用有機淬取法（用二甲苯做上面的淬取液）加入氫氧化鈉
    之後搖晃，裡面的安非他命或麻黃鹼成份會跑到二甲苯上面
    ，再用鹽酸氣體打到二甲苯裡面就會產生白色結晶，再把他
    過濾出來就是初步的安非他命，再用酒精化一化讓他再結晶
    。這個常識有些是從網路知道，有些是朋友教我的。用紅磷
    法在大樓裡面可以製造，是因為用紅磷法沒有臭味，另外一
    種製造方法要用到冰醋酸，冰醋酸打開來就會很臭，但這個
    方法可以製造比較多的數量，但會影響空氣品質。．．（問
    ：對於證人蔡金龍九十八年九月二十五日警詢筆錄，有何意
    見？提示並告以要旨）無意見。我手機也拿去給別人，我賣
    給別人五千元，那是中古的手機。．．（問：對於檢察官起
    訴之犯罪事實是否認罪？）我認罪。我是因為朋友來找，自
    己沒有主見就跟著朋友。」等語）及本院（詳本院九十九年
    八月十六日準備程序筆錄第二頁稱：「１、製造二級毒品未
    遂的部分：我從網路上下載製毒的方法，再以感冒藥提煉甲
    麻黃鹼，在我淡水租住處以紅磷法進行甲基安非他命，但是
    還沒有成功僅達含甲基安非他命的溶液，還沒有結晶就被查
    獲。２、販賣毒品部分：0000000000號這個門號
    是我在使用，那是鄭偉來申請的，使用人是我，我在九十八
    年五月二十二日晚間九點在淡水租屋處附近賣一克安非他命
    給林朝輝價格是三千元。九十八年五月二十五日上午九點五
    十二分在淡水皇帝廟附近，賣一．二克安非他命給蔡金龍，
    他是以手機與我交換，後來我將他的手機賣了五千元。九十
    八年五月二十七日傍晚十八時四十一分賣一克安非他命給林
    朝輝在我淡水租屋處附近。３、轉讓安非他命部分：九十八
    年五月二十七日十八時四十六分在登輝大道加油站提供０．
    二克安非他命給李嘉賓施用。」等語、本院九十九年八月二
    十五日審判筆錄第二十頁稱：「１、製造二級毒品未遂部分
    ：製造過程如原審判決所載方式。２、轉讓禁藥部分：我有
    無償提供０．二克安非他命給李嘉賓施用。３、販賣二級毒
    品部分：我有賣三次給林朝輝、蔡金龍。」等語）庭訊時均
    供承不諱，並有如下之證據以資佐證：
（一）事實欄二所示製造第二級毒品甲基安非他命未遂犯行部分
      ：
      上揭事實，除據被告甲○○自白外，核與證人李嘉賓於偵
      查中（詳偵字第一三七五０號卷一第一二四頁至第一二五
      頁）、證人陳玉臻於偵查中（詳偵字第一三七五０號卷一
      第一三九頁）、證人石國樑於偵查中（詳偵字第一三七五
      ０號卷一第二０六頁至第二０八頁）之證述情節大致相符
      ，又被告甲○○為警查獲後，由被告甲○○租屋處冰箱內
      查扣如附表一編號一、三所示之淡黃色液體、褐色液體，
      經送內政部警政署刑事警察局鑑驗結果，其中：１、淡黃
      色之不明液體驗前毛重一二八．一四公克（包裝玻璃杯重
      一０三．二七公克），取五．０六公克鑑定用罄，餘十九
      ．八一公克，檢出第二級毒品甲基安分他命及第四級毒品
      毒品先驅原料假麻黃及麻黃等成分；２、褐色之不明
      液體驗前毛重三十七．一八公克（包裝玻璃杯重三十二．
      四八公克），取三．五一公克鑑定用罄，餘一．一九公克
      ，檢出第二級毒品甲基安分他命及第四級毒品毒品先驅原
      料假麻黃及麻黃等成分等情，有該局九十八年十一月
      十日刑鑑字第０九八０一五四七四二號鑑定書在卷可稽（
      詳偵字第一三七五０號卷二第二五頁），另有附表一編號
      五至十所示之製毒原料與設備扣案可資佐證，且查實務上
      常見「紅磷法」製作甲基安非他命，乃分為「合成」階段
      及「純化」階段，合成階段係以麻黃為原料，配合紅磷
      及碘（或氫碘酸），溶解於溶劑（水或氯仿等有機溶劑）
      中加熱迴流數小時至數天（視反應完成與否）後，生成甲
      基安非他命自由鹼，純化階段係以各種化學方法（活性碳
      過濾、鹽析、再沈澱、再結晶等）將上階段所含雜質移除
      ，俾取得甲基安非他命晶體。而扣案附表一編號五至十.
      所示之物，恰與「紅磷法」製毒所需之原料、設備相合；
      又扣案附表一編號一、三之淡黃色液體、褐色液體，其所
      含甲基安非他命與假麻黃及麻黃成分之情，又適與「
      紅磷法」製毒純化為第二級毒品甲基安非他命結晶體過程
      前之半成品狀態相吻合，足認被告甲○○自白與事實相符
      ，應堪採信。至於扣案疑似安非他命結晶體二包，雖經送
      交通部民用航空局航空醫務中心鑑定結果，而均檢出含第
      二級毒品甲基安非他命成分（驗餘淨重分別為０．四０三
      八公克及０．四五三八公克），有該醫務中心九十八年十
      一月十三日航藥鑑字第０九八五七六七號毒品鑑定書在卷
      可稽（詳偵字第一三七五０號卷二第二六頁），但此二袋
      甲基安非他命乃被告甲○○自己買入，並非其自己製造所
      得，且其中一包（驗餘淨重０．四０三八公克）乃警方於
      九十八年九月二十四日晚間十九時許，在被告甲○○租屋
      處搜索時扣得，另一包（驗餘淨重０．四五三八公克）則
      係被告甲○○為警逮捕後，趁機脫逃，為警於九十八年九
      月三十日再經警拘提到案時所扣得，除經被告甲○○供述
      明確外，並有卷附臺北縣政府警察局金山分局案件移送書
      說明與現場勘察報告可參（詳偵字第一三七五０號卷一第
      二頁至第三頁、同字號卷二第三五頁至第三六頁），是既
      無其他證據足以佐明扣案二包第二級毒品甲基安非他命結
      晶體乃被告甲○○所製造，此二包結晶體應不能作為被告
      甲○○製造毒品之佐證，附此敘明。綜上，被告甲○○如
      事實欄二所述製造第二級毒品未遂之情，事證明確，犯行
      堪以認定，應依法論科。
（二）事實欄三、四所示販賣第二級毒品甲基安非他命三次及轉
      讓禁藥甲基安非他命之犯行部分
  １、被告甲○○自白販賣、轉讓甲基安非他命情節，核與證人
      林朝輝、蔡金龍、李嘉賓等人於警詢、偵查中所述情節相
      符（詳偵字第一五七九九號卷第四頁至第五頁、偵字第一
      三七五０號卷一第一０九頁至第一一０頁、第一一七頁至
      第一一八頁、第一二三頁至第一二五頁、偵字第一三一五
      七號卷第三七頁至第三九頁），且卷附被告甲○○與上列
      證人林朝輝、蔡金龍、李嘉賓均陳明係由被告甲○○使用
      門號0000000000號行動電話與之相連絡，而依
      卷附通聯紀錄與監聽譯文等，亦顯示被告甲○○於事實欄
      三、四所示之時間，各與林朝輝、蔡金龍、李嘉賓使用之
      門號0000000000號、門號000000000
      0號、門號0000000000號行動電話間，為進行
      毒品交易或轉讓毒品而相互聯繫之情（詳偵字第一三七五
      ０號卷一第六五頁、六九頁至第七二頁、同上偵字卷二第
      十二頁至第十八頁），足認被告甲○○自白與事實相符，
      足以採信。
  ２、按我國法令對販賣毒品者臨以嚴刑，惟毒品仍無法禁絕，
      其原因實乃販賣毒品存有巨額之利潤可圖，故販賣毒品者
      ，如非為巨額利潤，必不冒此重刑之險，是以有償販賣毒
      品者，除非另有反證證明其出於非圖利之意思而為，概皆
      可認其係出於營利之意而為（最高法院九十三年度台上字
      第一六五一號、八十七年度台上字第三一六四號等判決意
      旨參照）。且販賣甲基安非他命係違法行為，非可公然為
      之，且有其獨特之販售通路及管道，復無公定價格，容易
      增減分裝之份量，而每次買賣之價量，可能隨時依雙方關
      係深淺、資力、需求量及對行情之認知、來源是否充裕、
      查緝鬆嚴、購買者被查獲時供述購買對象之可能風險評估
      等，而異其標準，非可一概而論。又一般毒品可任意分裝
      或增減其分量（純度），而每次買賣之價量，亦隨時隨雙
      方關係之深淺、當時之資力、需求程度及對行情之認知等
      因素，機動調整，因之販賣之利得，除經坦承犯行，或帳
      冊價量均記載明確外，委難察得實情，是縱未確切查得販
      賣賺取之實際差價，但除別有事證，足認係按同一價格轉
      讓，確無牟利意圖之情形外，尚難執此認非法販賣之事證
      有所不足，致知過坦承者難辭重典，飾詞否認者反得逞僥
      倖，而失情理之平；且毒品之價格不低，取得不易，凡為
      販賣之不法勾當者，苟無利可圖，應無甘冒被查緝法辦重
      刑之危險，平白無端義務轉讓之理，是除事實欄四所示，
      被告甲○○與證人李嘉賓均供稱乃被告甲○○無償轉讓予
      李嘉賓施用者外，其餘事實欄三所示附表二之三次毒品交
      易事實，被告甲○○販入毒品價格必較售出價格低廉，而
      有從中賺取買賣差價牟利之意圖及事實，應堪認定。尤其
      事實欄三附表二編號一、三所示一公克之第二級毒品甲基
      安非他命，被告甲○○以三千元或二千五百元代價賣予林
      朝輝，已自承有利可圖，則被告甲○○將如附表編號二所
      示一．二公克第二級毒品甲基安非他命以約定折舊價五千
      元之蔡金龍所有行動電話作為交易對價，顯亦有差價利得
      無誤。
  綜上所述，本案被告甲○○三次販賣第二級毒品甲基安非他命
  與轉讓禁藥甲基安非他命之事實，事證明確，犯行亦堪認定。
（三）至被告甲○○之上訴意旨及其選任辯護人為被告甲○○辯
      護稱：被告甲○○所涉犯毒品危害防制條例第四條第二項
      及第六項之製造第二級毒品甲基安非他命未遂罪、販賣第
      二級毒品罪、藥事法第八十三條第一項之轉讓禁藥罪，被
      告甲○○於一審法院審理期間均坦承所為之全部犯行，審
      理時本即希望藉由全盤坦承犯行取得毒品危害防制條例第
      十七條第二項自白減刑之適用，因此對於製造第二級毒品
      未遂、販賣第二級毒品及轉讓禁藥之過程及細節皆鉅細靡
      遺，交待清楚明白，然而一審判決書卻未將該條例第十七
      條第二項具體適用於被告案件，導致未獲得減刑機會，偵
      查中因被告甲○○不知悉法律對於自白減刑之寬免規定，
      但於遭起訴閱讀卷證資料後，知悉犯行侵反社會公共秩序
      甚巨，願意坦承全部犯行，難能可貴，應給予自新機會，
      蓋因被告遭受逮捕之初，因恐於重刑宣告而不敢承認，僅
      以拿劣質品之安非他命用水稀釋過濾為說詞；但經一審辯
      護人於開庭前提供全案卷宗，並詳細對起訴書之犯罪事實
      與於臺北監獄執行中之被告甲○○進行討論後，被告甲○
      ○自知事證明確，且對所為犯行違反社會秩序，侵害公眾
      利益甚巨之情形深切悔悟，因此對於起訴書之犯罪事實全
      部認罪。查一審判決雖爰引刑法第五十九條酌減其刑之規
      定，鼓勵被告甲○○自新，但應執行刑仍達十年之久。考
      量被告甲○○於審判庭上忠誠悔悟，向法院詳細說明其犯
      罪過程，有助於案件審理終結。雖被告偵查中因不知法律
      ，而未能瞭解毒品色害防制條例第十七條第二項減輕其刑
      之特別規定，致未能及時向檢察官坦承犯行，錯失機會，
      但被告坦承悔悟之心並無二致，請求鈞院衡酌被告家中老
      母孤老無依，眼見若受長期關押，恐無法為老母親養老送
      終，將抱憾終身，處境堪憐，綜上所述，被告甲○○坦承
      全部犯行，積極認罪並如實交代犯罪事實，節省司法資源
      及社會成本，具有法定減輕其刑之事由存在，請鈞院針對
      上情加以考量適用毒品危害防制例第十七條第二項減刑之
      規定，賜予被告甲○○自新之機會云云。然查：
  １、毒品危害防制條例第十七條第二項係規定「犯毒品危害防
      制條例第四條至第八條之罪於偵查及審判中均自白者，減
      輕其刑。」，是以「修正後毒品危害防制條例第十七條第
      二項規定：『犯第四條至第八條之罪於偵查及審判中均自
      白者，減輕其刑。』是被告自須就製造、販賣或運輸各該
      毒品之犯罪事實，在偵查中及審判時均經自白，始有上開
      減輕其刑規定之適用。上訴人在原審此次更審中雖自白販
      賣海洛因予徐則娟、林志宇，但於偵查中則否認有此犯行
      ，自不符上開『偵查及審判中均自白』之減刑要件。則原
      審未依辯護人之聲請，適用該項規定對上訴人減輕其刑，
      即無判決不適用法則之違法可言（按原審已依刑法第五十
      九條規定酌量減輕其刑）。」（詳最高法院九十九年度台
      上字第四七一七號判決意旨）、「劉曉梅雖於原審審理時
      自白有販賣第一級毒品海洛因犯行，惟並未於偵查中（含
      警詢）自白有此部分販賣第一級毒品犯行，而不符修正後
      毒品危害防制條例第十七條第二項減輕其刑條件之理由。
      」（詳最高法院九十九年度台上字第四五六四號判決意旨
      ）。
  ２、就被告甲○○上揭事實欄二所示製造第二級毒品甲基安非
      他命未遂犯行部分，被告甲○○雖曾於原審及本院審理時
      自白犯罪，內容已如前述，惟被告甲○○於偵查中（含警
      詢）從未自白：
（１）被告甲○○於刑事補充上訴理由狀中已自承：於偵查中從
      未自白等語（詳九十九年八月六日刑事補充上訴理由狀第
      二頁）。
（２）被告甲○○於警詢中係供稱：就扣案之物品經警詢問後表
      示我沒有製造安非他命等語（詳偵字第一三七五０號卷一
      第十七頁）。
（３）被告甲○○於偵查中係供稱：我並未製毒，我是因為買到
      劣質的甲基安非他命後，自行以這些工具過濾雜質，並放
      置於冰箱讓這些毒品重新結晶等語（詳偵字第一三七五０
      號卷一第一０五頁、同卷第二００頁、偵字第一三七五０
      號卷二第二三頁）。
      由上可知，被告甲○○於偵查中係供述購買第二級毒品甲
      基安非他命後，因為要去除雜質，所以用扣案工具過濾雜
      質並放置於冰箱內，亦即原料即係第二級毒品甲基安非他
      命本身，僅係去除雜質，中間並未產生任何化學變化，而
      無任何製造第二級毒品甲基安非他命之情形，與本案被告
      甲○○實際上係購入製造第二級毒品甲基安非他命所需原
      料即含麻黃之感冒藥丸，加入丙酮等物，使之經過化學
      變化後，成為第二級毒品甲基安非他命之過程完全不同，
      自難認被告甲○○於偵查中就製造第二級毒品甲基安非他
      命未遂犯行有自白犯罪。
  ３、就被告甲○○上揭事實欄三所示販賣第二級毒品甲基安非
      他命三次犯行部分，被告甲○○雖曾於原審及本院審理時
      自白犯罪，內容已如前述，惟被告甲○○於偵查中（含警
      詢）從未自白：
（１）被告甲○○於刑事補充上訴理由狀中已自承：於偵查中從
      未自白等語（詳九十九年八月六日刑事補充上訴理由狀第
      一頁頁至第三頁）。
（２）被告甲○○於警詢中係供稱：係賣蔡金龍威而鋼而非第二
      級毒品甲基安非他命，我沒有販賣第二級毒品甲基安非他
      命給他人等語（詳偵字第一三七五０號卷一第二十頁）
（３）被告甲○○於偵查中係供稱：係販蔡金龍威而鋼而非第二
      級毒品甲基安非他命，至於林朝輝則係被告甲○○與林朝
      輝合資購買第二級毒品甲基安非他命，從未販賣第二級毒
      品甲基安非他命予林朝輝等語（詳偵字第一三七五０號卷
      一第一０六頁至第一０七頁、第二００頁）。
      由上可知，被告甲○○於偵查中係供述販賣威而鋼予蔡金
      龍，至被告甲○○則係與林朝輝合資購買第二級毒品甲基
      安非他命，自難認被告甲○○於偵查中就販賣第二級毒品
      甲基安非他命三次之犯行有自白犯罪。
  ４、就被告甲○○上揭事實欄四所示轉讓禁藥甲基安非他命之
      犯行部分，被告甲○○雖曾於原審及本院審理時自白犯罪
      ，內容已如前述，且被告甲○○於偵查中亦曾經自白轉讓
      第二級毒品甲基安非他命予李嘉賓：
（１）被告甲○○於偵查中就轉讓甲基安非他命予李嘉賓乙節，
      已自白在卷（詳偵字第一三七五０號卷一第二００頁）。
（２）惟按安非他命類藥物業經行政院衛生署分別以六十八年七
      月七日衛署藥字第二二一四三三號、六十九年十二月八日
      以衛署藥字第三０一一二四號公告列為不准登記為藥品並
      禁止使用，復再於七十五年七月十一日以衛署藥字第五九
      七六二九號公告重申禁止使用在案，係藥事法第二十二條
      第一項第一款規定之禁藥，亦同時屬毒品危害防制條例第
      二條第二項第二款所定之第二級毒品，依法不得轉讓。又
      按藥事法第八十三條第一項係於九十三年四月二十一日修
      正公佈，同年月二十三日施行，為毒品危害防制條例之後
      法，且藥事法第八十三條第一項之法定刑為七年以下有期
      徒刑，得併科新臺幣五百萬元以下罰金，與毒品危害防制
      條例第八條第二項之法定刑為六月以上五年以下有期徒刑
      ，得併科新臺幣七十萬元以下罰金相較，自以藥事法第八
      十三條第一項之法定刑為重，參以毒品之範圍尚包括影響
      精神物質與其製品，而藥事之管理，亦非僅止於藥品之管
      理，毒品危害防制條例與藥事法二者，並無必然之特別法
      與普通法關係。故除有轉讓之第二級毒品達毒品危害防制
      條例第八條第六項之一定數量，經依法加重後之法定刑較
      藥事法第八十三條第一項之法定刑為重之情形外，因藥事
      法第八十三條第一項為後法，且為重法，應優先適用藥事
      法處罰（詳最高法院九十六年度台上字第三五八二號判決
      意旨參照）。又毒品危害防制條例第八條第六項規定，轉
      讓毒品達一定數量者，加重其刑至二分之一，其標準由行
      政院定之。依行政院於九十八年十一月二十日發布之「轉
      讓毒品加重其刑之數量標準」第二條規定：「轉讓毒品達
      一定數量者，加重其刑至二分之一，其標準如下：．．．
      二、第二級毒品：淨重十公克以上。．．．」。經查本件
      被告甲○○於事實欄四所示之時間、地點，係無償轉讓甲
      基安非他命０．二公克予李嘉賓，故無法定加重事由，應
      依法條競合關係，應適用較重之後法論以藥事法第八十三
      條第一項之轉讓禁藥罪。
（３）又按最高法院二十七年上字第二六一五號判例：「犯罪在
      刑法施行前，比較裁判前之法律孰為有利於行為人時，應
      就罪刑有關之一切情形，比較其全部之結果，而為整個之
      適用，不能割裂而分別適用有利益之條文。」由此可知，
      適用法律應整體性適用，不得割裂適用，該原則，無論於
      同一法律為新舊法比較時，或不同刑罰法律間具有法規競
      合關係者，由法院為比較適用時，應本於法律整體適用不
      得割裂原則。實務上，於同一法律為新舊法比較適用時，
      亦本此原則。本案被告轉讓安非他命之行為，既發生藥事
      法第八十三條第一項與毒品危害防制條例第八條第二項規
      定間之法規競合關係，而應優先適用較重之藥事法第八十
      三條第一項規定論處，縱被告於偵查及審判中均自白，基
      於法律整體適用不得割裂原則，不得另依修正後毒品危害
      防制條例第十七條第二項之規定，減輕其刑（詳臺灣高等
      法院暨所屬法院九十八年法律座談會刑事類提案第十六號
      審查意見及研討結果）。由上可知，故本案既已因法規競
      合關係，優先適用藥事法第八十三條第一項規定論罪，則
      被告甲○○雖曾於偵查及審判中均自白，基於適用法律應
      整體性適用，不得割裂之原則，亦不得另依修正後毒品危
      害防制條例第十七條第二項規定，減輕其刑。
    基上所述，被告甲○○之行為，不符合修正後毒品危害防制
    條例第十七條第二項之規定，尚無從適用該條項之規定減輕
    被告甲○○之刑責，一併敘明。
二、按行為後法律有變更者，適用行為時之法律。但行為後之法
    律有利於行為人者，適用最有利於行為人之法律，刑法第二
    條第一項定有明文。又比較時應就罪刑有關之共犯、未遂犯
    、想像競合犯、牽連犯、連續犯、結合犯，以及累犯加重、
    自首減輕暨其他法定加減（如身分加減）與加減例等一切規
    定，綜其全部罪刑之結果而為比較（詳最高法院九十五年第
    八次刑事庭會議一、（四）之決議要旨參照）。再按毒品危
    害防制條例第四條、第十一條、第十一之一、第十七條、第
    二十條、第二十五條，業於九十八年五月二十日以華總一義
    字第０九八００一二五一四一號修正公布，依法務部九十八
    年六月八日法檢字第０九八０八０二二七九號函認依毒品危
    害防制條例第三十六條規定，修正條文自公布後六個月施行
    （並詳臺灣高等法院暨所屬法院因應新修正毒品危害防制條
    例施行法律問題研討會結論參照）。查被告甲○○行為後，
    毒品危害防制條例第四條第二項有關製造、販賣第二級毒品
    之法定本刑，業於九十八年五月二十日修正公布，於公布六
    個月後之九十八年十一月二十日起施行，茲就比較情形分述
    如下：
（一）毒品危害防制條例第四條第二項之製造、販賣第二級毒品
      罪法定本刑之規定，修正前毒品危害防制條例第四條第二
      項係規定「製造、運輸、販賣第二級毒品者，處無期徒刑
      或七年以上有期徒刑，得併科新臺幣七百萬元以下罰金。
      」，修正為「製造、運輸、販賣第二級毒品者，處無期徒
      刑或七年以上有期徒刑，得併科新臺幣一千萬元以下罰金
      。」，經比較修正前、後之規定，可知販賣第二級毒品罪
      之法定本刑，就罰金刑部分由修正前之得併科新臺幣七百
      萬元以下罰金，提高為得併科新臺幣一千萬元以下罰金，
      自以修正前毒品危害防制條例第四條第二項之規定有利於
      被告甲○○。
（二）至毒品危害防制條例雖增訂第十一條第四項：「持有第二
      級毒品純質淨重二十公克以上者，處六月以上五年以下有
      期徒刑，得併科新臺幣七十萬元以下罰金」，但被告甲○
      ○各次販賣第二級毒品甲基安非他命之重量無從認定逾越
      二十公克以上，且上開修訂與被告甲○○販賣之犯罪並無
      影響，故無比較新舊法之必要，另被告甲○○之行為並不
      符合毒品危害防制條例第十七條第二項之規定，亦無新舊
      法之比較必要，均併此敘明。
   揆諸前揭最高法院決議所揭示之罪刑綜合比較原則，依刑法
   第二條第一項前段之規定，自應整體適用修正前毒品危害防
   制條例處斷。另按從刑附屬於主刑，除法律有特別規定者外
   ，依主刑所適用之法律，則基於從刑隨同主刑適用同一準據
   法之原則，關於沒收部分，亦應適用修正前毒品危害防制條
   例之規定。
三、論罪部分：
（一）按毒品危害防制條例之立法目的，在防制毒品危害，維護
      國民身心健康（同條例第一條參照）。該條例第二條並明
      定所稱毒品，係指具有成癮性、濫用性及對社會危害性之
      麻醉藥品與其製品及影響精神物質與其製品。因此，單純
      含有該等藥品、物質成分者，倘因非可供施用，而無成癮
      性、濫用性及對社會危害性，應不屬該條例所列管之毒品
      。從而製造毒品過程中，若因製造程序尚未完成，而未可
      供施用，仍非屬毒品危害防制條例所指之毒品，其製造之
      行為應僅該當於該條例之製造毒品未遂罪（詳最高法院九
      十八年度台上字第三三六六號、第七五０二號判決參照）
      。查被告甲○○於事實欄二所示以「紅磷法」製造第二級
      毒品甲基安非他命其進程僅至如附表一編號一、三所示之
      含雜有先驅原料假麻黃及麻黃與甲基安分他命成分之
      液態甲基安非他命，已如前述，顯然被告製毒尚未達純化
      結晶完成，可供人體施用之程度，應屬未遂，是核被告甲
      ○○所為就事實欄二部分所為，係犯修正前毒品危害防制
      條例第四條第六項、第二項之製造第二級毒品未遂罪，而
      被告基於製造毒品甲基安非他命之單一犯意，自九十七年
      底、九十八年初起至九十八年九月二十四日為警查獲止之
      密切接近時間內，在租屋處反覆從事製造甲基安非他命之
      行為，應認係包括一罪之集合犯，僅論以一罪。被告甲○
      ○因犯製造第二級毒品甲基安非他命，因而持有含第二級
      毒品甲基安非他命成份之黃色液體、褐色液體之低度行為
      ，應各為其製造之高度行為所吸收，不另論罪。
（二）被告甲○○就事實欄三部分所為三次犯行，核均係犯修正
      前毒品危害防制條例第四條第二項之販賣第二級毒品罪。
      被告甲○○販賣第二級毒品甲基安非他命前，持有第二級
      毒品甲基安非他命之低度行為，應為販賣第二級毒品甲基
      安非他命之高度行為所吸收，不另論罪。被告甲○○上開
      二次販賣第二級毒品甲基安非他命之犯行，犯意各別，行
      為互殊，應分論併罰。
（三）又被告甲○○就事實欄四之犯行，因藥事法第八十三條第
      一項為後法，且為重法，應優先適用藥事法處罰，內容已
      如前述，是核其所為，係犯藥事法第八十三條第一項之轉
      讓禁藥罪。另被告甲○○持有甲基安非他命之行為與轉讓
      行為同為實質上一罪之階段行為，高度之轉讓行為既已依
      藥事法加以處罰，依法律適用完整性之法理，其低度之持
      有甲基安非他命行為，自不能再行割裂適用毒品危害防制
      條例加以處罰。
（四）被告甲○○所犯製造第二級毒品未遂罪、三次販賣第二級
      毒品罪及轉讓禁藥罪各罪之間，犯意各別，行為互殊，也
      應分論併罰。末查被告甲○○前曾受如事實欄一所示之有
      期徒刑執行完畢之情形，此有被告甲○○臺灣士林地方法
      院檢察署刑案資料查註紀錄表及臺灣高等法院被告全國前
      案紀錄表各一份在卷可稽，被告甲○○於前揭有期徒刑執
      行完畢後，五年以內，故意再犯本案各罪，均係屬累犯，
      除其中所犯製造第二級毒品未遂罪及販賣第二級毒品罪中
      ，法定本刑為無期徒刑依法不加重外，餘均應依刑法第四
      十七條第一項之規定加重其刑。又被告甲○○已著手於事
      實欄二所示之製造第二級毒品行為之實施，惟並未完成製
      造行為，詳如前述，則其製造第二級毒品犯罪尚屬未遂，
      爰依刑法第二十五條第二項規定減輕其刑，並先加後減之
      。末查被告甲○○三次販賣第二級毒品甲基安非他命之犯
      罪所得非鉅，販賣之第二級毒品甲基安非他命數量亦寡，
      犯罪情節尚屬輕微，僅因一時貪念，致罹法定刑為無期徒
      刑或7年以上有期徒刑之重典，情輕法重，如遽論科以此
      重典，不免過苛，有失立法之本旨，觀其之犯罪情況，依
      一般之客觀情形，尚堪憫恕，縱量處最低刑，仍嫌過重，
      爰依刑法第五十九條之規定，就被告甲○○所犯三次販賣
      第二級毒品部分，均酌量減輕其刑，並先加後減輕之。
四、原審認被告所犯罪證明確，予以論罪科刑，固非無見。惟：
    （一）扣案如附表一編號一、三所示之淡黃色液體、褐色液
    體，既經送內政部警政署刑事警察局進行鑑定，發現該液體
    內均混含有第二級毒品甲基安非他命成份，則上開液體顯係
    因本案所查獲之第二級毒品，原審竟僅依毒品危害防制條例
    第十九條第一項之規定沒收，而未依毒品危害防制條例第十
    八條第一項前段之規定諭知沒收銷燬，顯有違誤；（二）原
    判決既認被告甲○○所有之門號0000000000號行
    動電話係供販賣第二級毒品甲基安非他命所使用，另如附表
    二編號二所示蔡金龍交付不詳型號之行動電話一支為被告甲
    ○○販賣第二級毒品所得財物，則上開行動電話，不能證明
    已經滅失，均應依毒品危害防制條例第十九條第一項之規定
    宣告沒收，並諭知如全部或一部不能沒收時，追徵其價額或
    以其財產抵償之（詳最高法院九十五年度台上字第四一０五
    號、九十六年度台上字第一０三八號判決意旨參照），原判
    決僅諭知追徵其價額，主文諭知即有錯誤；（三）末按「毒
    品危害防制條例第十九條第一項規定，犯販賣毒品罪者，其
    供犯罪所用或因犯罪所得之財物，均沒收之。但此並無『不
    問屬於犯人與否沒收之』之特別規定，自應仍有刑法第三十
    八條第一項第三款、第三項前段之適用，即以屬於犯人所有
    者為限，始得沒收之。」（詳最高法院九十四年度台上字第
    四二六五號判決意旨）。查搭配門號0000000000
    號行動電話，其中手機雖係被告甲○○所有，然ＳＩＭ卡則
    係鄭瑋楠所有借予被告甲○○使用之事實，此據被告甲○○
    於警詢時（詳偵字第一五七九九號卷第二十頁）及本院準備
    程序中（詳本院九十九年八月十六日準備程序筆錄第二頁）
    均供明在卷，原審就ＳＩＭ卡一張亦一併予以宣告沒收，即
    有未合；（四）被告甲○○於本院供述，就其製造第二級毒
    品未遂所使用者，僅附表一編號五至十之物，其餘與製造毒
    品無涉等語（詳本院九十九年八月十六日準備程序筆錄第二
    頁至第三頁），原審就無關之物一併予以宣告沒收，亦有未
    當；（五）被告甲○○就事實欄四所示之轉讓甲基安非他命
    之犯行，既係先以門號0000000000號行動電話與
    李嘉賓聯絡交付甲基安非他命，並相約地點交付，前揭門號
    0000000000號行動電話即係被告甲○○犯事實欄
    四所示轉讓禁藥罪所用之物，復為被告甲○○所有，且原審
    判決亦敘明：轉讓禁藥，並以行動電話作為聯繫販毒或轉讓
    禁藥之工具的犯罪手段（詳原審判決書第十頁），則上開門
    號0000000000號行動電話一支即應依刑法第三十
    八條第一項第二款之規定宣告沒收，原審漏未為沒收之諭知
    ，亦有違誤；（六）本案被告甲○○於九十八年九月二十四
    日所查獲之第二級毒品甲基安非他命二包，顯然與本案被告
    甲○○於約四個月前之九十八年五月二十二日起迄九十八年
    五月二十七日止之如附表二所示三次販賣第二級毒品甲基安
    非他命無涉，且當時扣案之電子磅秤一個、夾鍊袋二百個，
    亦難認與被告甲○○於事實欄三所示之販賣行為有關，此由
    原審判決於事實欄中並未敘明上開九十八年九月二十四日所
    查扣之物品與本案九十八年五月間販賣毒品有何敘述即可得
    知，原審竟一併予以宣告沒收，亦有未洽，被告甲○○上訴
    猶執其於原審審理中自白已符合毒品危害防制條例第十七條
    第二項之規定，請求減刑，固無理由，惟原審判決既有前揭
    瑕疵，自應由本院予以撤銷改判。爰審酌被告甲○○正值壯
    年，不思正途，為圖不法利益，竟製造第二級毒品甲基安非
    他命，雖幸未製造完成，但倘製造完成成品大量流入市面，
    對於國人身心健康及社會治安危害甚鉅，所為非是，另衡量
    被告甲○○貪圖私利，起意販毒，或因受友人之託，轉讓禁
    藥，並以行動電話作為聯繫販毒或轉讓禁藥之工具的犯罪手
    段、販毒與轉讓禁藥之次數、數量，販毒所為或轉讓禁藥助
    長毒品、禁藥流通，令買受或受讓者沉迷於毒癮、禁藥，戕
    害國民身心，惟販毒所得款項非鉅，又被告甲○○犯罪後，
    於原審審理迄本院審理期間均坦承犯行，並表悔意，態度良
    好等一切情狀，分別改量處如主文第二項所示之刑，並定其
    應執行刑，以資懲戒，至檢察官於起訴書及原審蒞庭檢察官
    對被告甲○○求處有期徒刑十二年，尚嫌過重，併此敘明。
五、沒收部分：
（一）按「依毒品危害防制條例第十八條第一項規定，得諭知沒
      收並銷燬之者，以查獲之毒品及專供製造或施用毒品之器
      具為限，固不及於毒品之外包裝；惟若外包裝與沾附之毒
      品無法析離，自應將外包裝併該毒品諭知沒收並銷燬之。
      」（詳最高法院九十四年度台上字第六二一三號判決意旨
      ）。查扣案附表一編號一、三之淡黃色液體、褐色液體，
      送驗前扣除玻璃杯一個之重量後，淡黃色液體驗前原毛重
      二十四．八七公克，經取五．０六公克鑑驗用罄，驗餘重
      十九．八一公克，褐色液體驗前原毛重四．七公克，經取
      三．五一公克鑑驗用罄，驗餘重一．一九公克等情，有前
      揭內政部警政署刑事警察局九十八年十一月十日刑鑑字第
      ０九八０一五四七四二號鑑定書（詳偵字第一三七五０號
      卷二第二五頁）在卷可稽，而前揭液體經鑑驗結果均含雜
      甲基安非他命、假麻黃、麻黃成分，亦即前揭液體均
      已混含第二級毒品甲基安非他命成分無法與混含之第二級
      毒品甲基安非他命析離，故上開驗餘之淡黃色液體、褐色
      液體，均依修正前毒品危害防制條例第十八條第一項前段
      之規定諭知沒收銷燬之。
（二）又按毒品危害防制條例第十八條第一項規定，得諭知沒收
      並銷燬之者，以查獲之毒品及專供製造或施用毒品之器具
      為限，並不及於毒品之外包裝。而毒品外包裝既係用於包
      裹毒品，防其裸露、潮濕，便於攜帶販賣，亦係供販賣毒
      品所用之物，應依毒品危害防制條例第十九條第一項之規
      定宣告沒收之，方屬適法（詳最高法院九十二年度台上字
      第一二八八號、九十二年度台上字第一二七五號、八十九
      年度台上字第四五三一號、八十八年度台上字第五０三三
      號、八十八年度台上字第五０三二號判決意旨）。經查附
      表一編號二、四所示之包裝玻璃杯及塑膠袋各一個（詳偵
      字第一三七五０號卷一第三九頁），與含第二級毒品甲基
      安非他命之淡黃色液體、褐色液體並無與毒品無法析離之
      情形，而得分別秤重（詳前揭內政部警政署刑事警察局九
      十八年十一月十日刑鑑字第０九八０一五四七四二號鑑定
      書），且上開包裝玻璃杯及塑膠袋各一個係用以放置於冰
      箱內供被告甲○○製造本案第二級毒品甲基安非他命犯行
      品危害防制條例第十九條第一項前段之規定，併予宣告沒
      收。
（三）扣案附表一編號五至十所示之物，係被告甲○○所有供犯
      本案事實欄二製造第二級毒品甲基安非他命所用之物，業
      據被告甲○○供明在卷（詳本院九十九年八月十六日準備
      程序筆錄第二頁至第三頁稱：「（問：你向原審法官表示
      ，在你租屋處扣得的東西，只有製獨得教戰手冊十四張與
      製毒有關，其餘沒有關係？提示原審判決書附表一編號三
      至編號十一）漏斗、過濾網、丙銅、石棉蕊網、插電加熱
      器有關，其餘則是沒有關係。」等語），應併依修正前毒
      所用，自應依修正前毒品危害防制條例第十九條第一項前
      段之規定，併予宣告沒收。
（四）次按「毒品危害防制條例第十九條第一項規定，犯販賣毒
      品罪者，其供犯罪所用或因犯罪所得之財物，均沒收之。
      但此並無『不問屬於犯人與否沒收之』之特別規定，自應
      仍有刑法第三十八條第一項第三款、第三項前段之適用，
      即以屬於犯人所有者為限，始得沒收之。」（詳最高法院
      九十四年度台上字第四二六五號判決意旨）。查未扣案之
      搭配門號0000000000號行動電話一支，係被告
      甲○○用以犯本案事實欄三所示三次販賣第二級毒品甲基
      安非他命所用之物，而該行動電話係被告甲○○所有，至
      ＳＩＭ卡一張則係鄭瑋楠所有借予被告甲○○使用之事實
      ，此據被告甲○○於警詢時（詳偵字第一五七九九號卷第
      二十頁）及本院準備程序中（詳本院九十九年八月十六日
      準備程序筆錄第二頁）均供明在卷，故上開搭配門號00
      00000000號行動電話一支，則既無證據證明已滅
      失，爰併依同條例第十九條第一項規定沒收，如不能沒收
      時追徵其價額或以其財產抵償之（詳最高法院九十五年度
      台上字第四一０五號、九十六年度台上字第一０三八號判
      決意旨參照），惟其中ＳＩＭ卡一張並非被告甲○○所有
      ，自不得一併諭知沒收。
（五）末按「犯毒品危害防制條例第四條至第九條、第十二條、
      第十三條或第十四條第一項、第二項之罪者，其供犯罪所
      用或因犯罪所得之財物，均沒收之，如全部或一部不能沒
      收時，追徵其價額或以其財產抵償之，該條例第十九條第
      一項定有明文，倘犯罪所得之財物為新臺幣時，因其本身
      即為我國現行貨幣價值之表示，固不發生追徵其價額之問
      題；惟其犯罪所得若為新臺幣以外之財物，而全部或一部
      不能沒收時，則應追徵其價額，使其繳納與原物相當之價
      額，或以其財產抵償之，方能達到沒收之目的。其供犯罪
      所用之物，若為新臺幣以外之財物，而全部或一部不能沒
      收時，亦同。」（詳最高法院九十八年度台上字第三０三
      九號判決意旨參），是被告甲○○於事實欄二所示各次販
      賣第二級毒品甲基安非他命所得財物為三千元、不詳型號
      之行動電話一支、二千五百元，自應於各次販賣主文項下
      諭知沒收，其中犯罪所得之財物為新臺幣時，諭知以其財
      產抵償之，其中犯罪所得之財物為行動電話時，則應諭知
      追徵其價額或以其財產抵償之，方能達到沒收之目的。
（六）按科刑判決所適用之法律，無論係對主刑、從刑或刑之加
      重、減輕與免除等事項，除法律別有規定外，均應本統一
      性及整體性之原則而適用之，不容與主刑所適用之法律任
      意割裂而適用其他法律，是既以法規競合擇一適用藥事法
      第八十三條第一項論處被告罪刑，則扣案之安非他命（尚
      未經主管機關依藥事法第七十九條第一項規定沒入銷燬滅
      失），為藥事法第二十二條第一項第一款所稱之禁藥，係
      屬違禁物，應依刑法第三十八條第一項第一款規定，宣告
      沒收；其外包裝係被告所有供轉讓禁藥使用之物，應依刑
      法第三十八條第一項第二款規諭知沒收，要無割裂分別適
      用毒品危害防制條例第十八條第一項、第十九條第一項之
      餘地（詳最高法院八十九年台上字第一五五三號判決意旨
      ）。查被告甲○○於事實欄四所示之時間、地點，以其所
      有之門號0000000000號行動電話與李嘉賓告知
      欲交付甲基安非他命，即被告甲○○以前揭門號0000
      000000號行動電話一支作為本案轉讓禁藥之工具，
      揆諸前揭說明，雖未扣案，惟尚無從證明已經滅失，除其
      中ＳＩＭ卡一張非被告甲○○所有不得諭知沒收外，其餘
      搭配門號0000000000號行動電話一支，應依刑
      法第三十八條第一項第二款之規定宣告沒收。
（七）末按「沒收為從刑之一種，依主從不可分原則，應附隨於
      主刑而同時宣告之。原判決事實欄記載如原判決附表一之
      一所示安非他命一包（驗餘淨重二．七七公克）係曾○欽
      所有，供其施用之物。則該包安非他命與曾○欽所犯非法
      販賣化學合成麻醉藥品罪似無關聯，如何能於所宣告曾○
      欽非法販賣化學合成麻醉藥品罪刑下併予宣告沒收？原判
      決未就此詳予論述，要屬理由不備。」（詳最高法院九十
      三年度台上字第七四四號判決意旨）。查本件被告甲○○
      於事實欄五所示之九十八年九月二十四日晚間十九時許，
      為警所查獲之第二級毒品甲基安非他命二包、電子秤、分
      裝袋等物，實難認與本案被告甲○○於約四個月前之九十
      八年五月二十二日起迄九十八年五月二十七日止之所犯如
      附表二所示三次販賣第二級毒品甲基安非他命有關，況被
      告甲○○亦從未提及前揭扣案物與本案販賣第二級毒品甲
      基安非他命有關，自無從宣告沒收，一併敘明。
六、檢察官起訴意旨雖另認被告不思正途，多次販毒牟利，顯有
    犯罪習慣，而建請諭令被告刑前強制工作云云。然按保安處
    分係針對受處分人將來之危險性所為之處置，以達教化、治
    療之目的，為刑罰之補充制度。我國現行刑法採刑罰與保安
    處分雙軌制，係在維持行為責任之刑罰原則下，為協助行為
    人再社會化之功能，以及改善行為人潛在之危險性格，期能
    達成根治犯罪原因、預防犯罪之特別目的。是保安處分中之
    強制工作，旨在對嚴重職業性犯罪及欠缺正確工作觀念或無
    正常工作因而犯罪者，強制其從事勞動，學習一技之長及正
    確之謀生觀念，使其日後重返社會，能適應社會生活。又保
    安處分應受比例原則之規範，使保安處分之宣告，與行為人
    所為行為之嚴重性、行為人所表現之危險性及對於行為人未
    來行為之期待性相當之意旨而制定，而由法院視行為人之危
    險性格，決定應否令入勞動處所強制工作，以達預防之目的
    。依上開事實之認定，被告甲○○製造毒品尚屬未遂，販賣
    毒品之次數、數量乃至獲利，均非重大，且犯罪手法單純，
    並無表現出危險性格而應以強制工作預防再犯之必要性，故
    審酌認如主文第二項所示之刑已足以達成懲罰被告甲○○之
    目的，尚無諭知強制工作之必要，末以敘明。
據上論斷，應依刑事訴訟法第三百六十九條第一項前段、第三百
六十四條、第二百九十九條第一項前段，修正前毒品危害防制條
例第四條第二項、第六項、第十八條第一項前段、第十九條第一
項，藥事法第八十三條第一項，刑法第二條第一項前段、第十一
條前段、第四十七條第一項、第三十八條第一項第二款、第二十
五條第二項、第五十九條、第五十一條第五款，判決如主文。
本案經檢察官吳春麗到庭執行職務。
中    華    民    國    99    年    9     月    8     日
                  刑事第十八庭審判長法  官  吳鴻章
                                    法  官  周政達
                                    法  官  曾淑華
以上正本證明與原本無異。
如不服本判決，應於收受送達後10日內向本院提出上訴書狀，其
未敘述上訴之理由者並得於提起上訴後10日內向本院補提理由書
（均須按他造當事人之人數附繕本）「切勿逕送上級法院」。
                                    書記官  王增華
中    華    民    國    99    年    9     月    8     日
附表一：
┌──┬────────┬──┬──┬─────────────┐
│編號│品名            │單位│數量│扣押物品目錄表編號（詳審訴│
│    │                │    │    │字第一０一號卷第三十頁）  │
├──┼────────┼──┼──┼─────────────┤
│一  │含第二級毒品甲基│    │    │淡黃色液體，驗前原毛重二十│
│    │安非他命成份之淡│    │    │四．八七公克，經取五．０六│
│    │黃色液體（鑑驗結│    │    │公克鑑驗用罄，驗餘重十九．│
│    │果含雜甲基安非他│    │    │八一公克                  │
│    │命、假麻黃、麻│    │    │                          │
│    │黃成分）      │    │    │                          │
├──┼────────┼──┼──┼─────────────┤
│二  │包裝之玻璃杯及塑│個  │壹  │玻璃杯重一０三．二七公克  │
│    │膠袋            │    │    │                          │
├──┼────────┼──┼──┼─────────────┤
│三  │含第二級毒品甲基│    │    │褐色液體，驗前原毛重四．七│
│    │安非他命成份之褐│    │    │公克，經取三．五一公克鑑驗│
│    │色液體（鑑驗結果│    │    │用罄，驗餘重一．一九公克  │
│    │含雜甲基安非他命│    │    │                          │
│    │、假麻黃、麻黃│    │    │                          │
│    │成分）        │    │    │                          │
├──┼────────┼──┼──┼─────────────┤
│四  │包裝之玻璃杯及塑│個  │壹  │玻璃杯重三十二．四八公克  │
│    │膠袋            │    │    │                          │
├──┼────────┼──┼──┼─────────────┤
│五  │製毒教戰手冊    │張  │拾肆│三                        │
├──┼────────┼──┼──┼─────────────┤
│六  │漏斗            │個  │壹  │五                        │
├──┼────────┼──┼──┼─────────────┤
│七  │過濾網          │個  │壹  │六                        │
├──┼────────┼──┼──┼─────────────┤
│八  │丙酮            │瓶  │半  │七                        │
├──┼────────┼──┼──┼─────────────┤
│九  │石綿蕊網        │個  │壹  │十一                      │
├──┼────────┼──┼──┼─────────────┤
│十  │插電加熱器      │臺  │壹  │十七                      │
├──┼────────┼──┼──┼─────────────┤
│十一│塑膠容器（含塑膠│組  │壹  │九                        │
│    │匙）            │    │    │                          │
├──┼────────┼──┼──┼─────────────┤
│十二│瓦斯爐          │個  │壹  │十三                      │
├──┼────────┼──┼──┼─────────────┤
│十三│瓦斯罐          │罐  │壹  │十五                      │
└──┴────────┴──┴──┴─────────────┘
附表二：
┌─┬─────┬───────┬──────┬──────┬──────────────┐
│編│ 犯罪時間 │   販賣對象   │販賣數量（價│  主    刑  │      從        刑          │
│號│          │   犯罪地點   │格：新臺幣）│            │                            │
├─┼─────┼───────┼──────┼──────┼──────────────┤
│一│九十八年五│林朝輝        │第二級毒品甲│有期徒刑參年│未扣案搭配門號0000000│
│  │月二十二日├───────┤基安非他命一│玖月。      │三一０號行動電話壹支（不含Ｓ│
│  │晚間二十一│臺北縣淡水鎮淡│公克，價格  │            │ＩＭ卡壹張）沒收，如全部或一│
│  │時許      │金路一段五三七│三千元      │            │部不能沒收時，追徵其價額或以│
│  │          │號十四樓之二租│            │            │其財產抵償之、未扣案販賣第二│
│  │          │屋處附近      │            │            │級毒品所得財物新臺幣參仟元沒│
│  │          │              │            │            │收，如全部或一部不能沒收時，│
│  │          │              │            │            │以其財產抵償之。            │
├─┼─────┼───────┼──────┼──────┼──────────────┤
│二│九十八年五│蔡金龍        │第二級毒品甲│有期徒刑參年│未扣案搭配門號0000000│
│  │月二十五日├───────┤基安非他命一│拾月。      │三一０號行動電話壹支（不含Ｓ│
│  │上午九時五│臺北縣淡水鎮水│．二公克，以│            │ＩＭ卡壹張）沒收，如全部或一│
│  │十二分許  │源街二段皇帝廟│蔡金龍提供市│            │部不能沒收時，追徵其價額或以│
│  │          │附近          │值約一萬餘元│            │其財產抵償之、未扣案販賣第二│
│  │          │              │，約定折舊價│            │級毒品所得財物即不明型號行動│
│  │          │              │五千元之不明│            │電話壹支沒收，如全部或一部不│
│  │          │              │型號行動電話│            │能沒收時，追徵其價額或以其財│
│  │          │              │一支為毒品交│            │產抵償之。                  │
│  │          │              │易對價      │            │                            │
├─┼─────┼───────┼──────┼──────┼──────────────┤
│三│九十八年五│林朝輝        │第二級毒品甲│有期徒刑參年│未扣案搭配門號0000000│
│  │月二十七日├───────┤基安非他命一│捌月。      │三一０號行動電話壹支（不含Ｓ│
│  │晚間十八時│臺北縣淡水鎮淡│公克，價格二│            │ＩＭ卡壹張）沒收，如全部或一│
│  │四十一分許│金路一段五三七│千五百元    │            │部不能沒收時，追徵其價額或以│
│  │          │號十四樓之二租│            │            │其財產抵償之、未扣案販賣第二│
│  │          │屋處附近      │            │            │級毒品所得財物新臺幣貳仟伍佰│
│  │          │              │            │            │元沒收，如全部或一部不能沒收│
│  │          │              │            │            │時，以其財產抵償之。        │
└─┴─────┴───────┴──────┴──────┴──────────────┘
附錄本案論罪科刑法條全文：
修正毒品危害防制條例第4 條第2 項、第6 項
製造、運輸、販賣第二級毒品者，處無期徒刑或7 年以上有期
徒刑，得併科新臺幣7 百萬元以下罰金。
前五項之未遂犯罰之。
藥事法第83條第1項
明知為偽藥或禁藥，而販賣、供應、調劑、運送、寄藏、牙保、
轉讓或意圖販賣而陳列者，處 7 年以下有期徒刑，得併科新臺
幣 5 百萬元以下罰金。

司法院資訊處製作；財團法人民間司法改革基金會備份。
